臺灣臺中地方法院民事判決
111年度訴字第2176號
原      告  黃旭美  
訴訟代理人  吳榮昌律師
複代理人    王聖凱律師
被      告  劉泓章  
上列當事人間請求返還借款事件，本院於民國111年9月5日言詞
辯論終結，判決如下：
    主    文
一、被告應給付原告新臺幣330萬元，及自民國111年8月27日起
    至清償日止，按週年利率百分之16計算之利息。
二、被告應給付原告新臺幣55萬元。
三、訴訟費用由被告負擔。
四、本判決第一項於原告以新臺幣110萬元供擔保後，得假執行
    ；第二項於原告以新臺幣18萬3500元供擔保後，得假執行。
    事實及理由
一、原告主張：被告於民國105年3月10日向原告借款新臺幣（下
    同）210萬元，約定利率按年息百分之18計收，原告遂於105
    年3月17日、同年月23日、同年7月27日、同年8月4日各匯款
    60萬元、40萬元、50萬元、60萬元至被告所有之帳戶。因被
    告先後於105年12月間某日、106年11月間某日以現金方式交
    付15萬元、38萬元利息予原告，故被告於106年11月間交付
    利息予原告之同時，除承諾將於107年11月再給付55萬元利
    息予原告外，另再向原告借款120萬元，約定利率仍按年息
    百分之18計收，原告即於106年12月1日、108年4月11日、同
    年7月18日、109年11月13日各匯款90萬元、15萬元、10萬元
    、5萬元至被告所有之帳戶，至此，被告已向原告借款共330
    萬元（下稱系爭330萬元）。然被告迄今非但未給付上開55
    萬元利息，且經原告屢屢催討，被告仍藉詞拒為清償上開33
    0萬元借款，爰依消費借貸法律關係，提起本訴等語。並聲
    明：㈠被告應給付原告330萬元，及自起訴狀繕本送達翌日起
    至清償日止，按週年利率百分之16計算之利息。㈡被告應給
    付原告55萬元。㈢願供擔保，請准宣告假執行。
二、被告則以：兩造間所約定者係合夥投資關係，由原告出資，
    被告操作股票或其他投資，不問被告投資有無虧損，原告均
    不承擔任何損失，且原告每年得獲取投資獲利之百分之18作
    為利潤。系爭330萬元絕非借款，原告豈有可能在無任何擔
    保品、未簽立借據或本票之情況下，出借高額款項，足證系
    爭330萬元並非借款，而被告向原告承諾給付之55萬元亦非
    借款利息，而是投資報酬等語資為抗辯，並聲明：原告之訴
    駁回。
三、得心證之理由：
  ㈠原告主張於105年3月17日、同年月23日、同年7月27日、同年
    8月4日、106年12月1日、108年4月11日、同年7月18日、109
    年11月13日各匯款60萬元、40萬元、50萬元、60萬元、90萬
    元、15萬元、10萬元、5萬元至被告所有之帳戶，被告承諾
    於107年11月間給付原告55萬元（下稱系爭55萬元）等事實
    ，均為被告所不爭執（見本院卷第100至102頁），堪信為真
    實。
  ㈡兩造間確有成立消費借貸契約：
　⒈按稱消費借貸者，謂當事人一方移轉金錢或其他代替物之所
    有權於他方，而約定他方以種類、品質、數量相同之物返還
    之契約；利息或其他報償，應於契約所定期限支付之；借用
    人應於約定期限內，返還與借用物種類、品質、數量相同之
    物，未定返還期限者，借用人得隨時返還，貸與人亦得定1
    個月以上之相當期限，催告返還，民法第474條第1項、第47
    7條前段、第478條分別定有明文。
　⒉原告主張兩造間就系爭330萬元成立消費借貸關係，固為被告
    所否認，並以前詞置辯，然消費借貸本不以書面契約、簽立
    本票、提供擔保物為必要。又被告所稱兩造間之約定，係由
    原告出資，被告操作股票或其他投資，原告不得干預被告之
    投資標的，不問被告投資有無虧損，原告均不承擔任何損失
    ，意即原告得取回其所匯付予被告之全部金額，且原告得取
    得投資獲利之百分之18之利潤等節，可知被告固然使用「合
    夥投資」乙詞，然最終原告得取回全數其所匯付之系爭330
    萬元，不因被告投資之標的盈虧而異，更無須承擔在此間所
    發生之成本甚或投資損失，凡此俱與投資或合夥（含隱名合
    夥）應由投資人或合夥人按其出資比例或約定方式承擔損益
    不同。綜合上情，足認縱依被告所述原告係以「合夥投資」
    為名義提供資金，然兩造之真意實為原告交付金錢供被告使
    用，並於原告定相當期限催告返還後，被告即應返還數量相
    同之金錢及原告提供資金所生之收益即利息，與被告投資股
    票或其他投資標的之盈虧無涉，是兩造間所成立之契約性質
    上應屬消費借貸契約。
  ㈢被告應返還原告330萬元：
　  原告主張兩造間之借款未定有返還期限，故於111年1月30日
    催告被告，並限被告於111年3月7日前償還，後應被告請求
    ，將償還期限延至111年7月18日前，有兩造間之LINE對話紀
    錄可憑（見本院卷第49至69頁），足認原告於111年7月29日
    起訴前已催告被告償還，並已定1個月以上之相當期限，而
    被告迄未返還，故原告請求被告給付330萬元，自屬有據。
  ㈣被告應給付原告55萬元利息：
　  被告對於其承諾於107年11月間給付原告系爭55萬元之事實
    不爭執，已如前述，被告雖抗辯系爭55萬元之性質應為投資
    報酬云云，然兩造間所成立之契約應屬消費借貸契約，系爭
    55萬元係原告提供資金所生之收益即利息，亦已論述如前，
    是原告請求被告給付55萬元，亦有理由。
  ㈤又按給付無確定期限者，債務人於債權人得請求給付時，經
    其催告而未為給付，自受催告時起，負遲延責任；前項催告
    定有期限者，債務人自期限屆滿時起負遲延責任；遲延之債
    務，以支付金錢為標的者，債權人得請求依法定利率計算之
    遲延利息。但約定利率較高者，仍從其約定利率，民法第22
    9條第2項、第3項、第233條第1項分別定有明文。本件被告
    向原告借款未為清償，而由原告所提出之相關舉證，未見兩
    造約定有清償日，則原告既於111年1月30日以訊息方式催告
    被告還款，且最終同意被告至遲應於111年7月18日清償（見
    本院卷第49至69頁），應認此未定期限之消費借貸契約已經
    催告屆期，被告迄未清償，自應於屆期翌日即111年7月19日
    起負遲延責任。至原告主張兩造約定有百分之18之遲延利息
    乙節雖未能舉證，然被告對於原告請求百分之16之遲延利息
    既不爭執（見本院卷第99頁），則原告併請求被告給付自起
    訴狀繕本送達翌日即111年8月27日（見本院卷第84-1頁）起
    至清償日止，按週年利率百分之16計算之遲延利息，即為有
    據。
四、綜上所述，原告依消費借貸法律關係，請求被告給付330萬
    元及自111年8月27日起至清償日止，按週年利率百分之16計
    算之利息，並請求被告給付55萬元，均為有理由，應予准許
    。
五、假執行之宣告：原告陳明願供擔保，聲請宣告假執行，核無
    不合，爰酌定相當擔保金額准許之。
六、訴訟費用負擔依據：民事訴訟法第78條。
中　　華　　民　　國　　111 　年　　10 　月　　27　　日
                  民事第二庭    法  官  吳怡嫺
正本係照原本作成。
如對本判決上訴，須於判決送達後20日內向本院提出上訴狀。如
委任律師提起上訴者，應一併繳納上訴審裁判費。
中　　華　　民　　國　　111 　年　　10　　月　　27　　日
                                書記官  林佩倫